【裁判字號】    97,易,4634
【裁判日期】    980331
【裁判案由】    竊盜
【裁判全文】
臺灣臺中地方法院刑事判決              97年度易字第4634號
公  訴  人  臺灣臺中地方法院檢察署檢察官
被      告  丙○○
                    6號
                    現另案於臺灣臺中監獄另案中
上列被告等因竊盜案件，經檢察官提起公訴（97年度偵字第2462
1號），本院判決如下：
    主    文
丙○○犯竊盜罪，計二罪，均累犯，各處拘役參拾日，如易科罰
金，均以新臺幣壹仟元折算壹日，應執行拘役伍拾日，如易科罰
金，以新臺幣壹仟元折算壹日。
其餘被訴部分無罪。
    犯罪事實
一、丙○○曾於民國92、93年間犯竊盜罪、偽造文書罪、施用第
    一級毒品罪、竊盜罪、偽造文書罪，經臺灣南投地方法院及
    本院分別判處有期徒刑3月、4月、1年2月、10月、8月，定
    應執行刑為有期徒刑3年確定，94年間，又犯施用第一級毒
    品罪，經臺灣南投地方法院判處有期徒刑八月確定，於93年
    10月1日入監執行前揭有期徒刑3年及8月，至96年7月18日假
    釋出獄，假釋期滿日期為96年12月5日，詎其於假釋期間，
    另犯他罪，假釋因此被撤銷，尚有殘刑5月又9日，嗣因前揭
    諸罪，經臺灣南投地方法院依中華民國96年罪犯減刑條例各
    減其宣告刑二分之一，並定應執行刑為有期徒刑1年6月確定
    ，故殘刑無須再執行，應以假釋出獄之日即96年7月18日視
    為執行完畢之日。詎其猶不知悔改，(一) 97年2月14日14時
    許，在彰化縣芬園鄉○○街○段113號對面堤防旁農田內，以
    徒手方式竊取戊○○所有放置該處之鐵架1 個得手後，變賣
    約新臺幣 (下同)100 元花用；(二) 97 年3月23日中午12時
    許，在南投縣草屯鎮○○路209-6號旁空地，以徒手方式竊
    取丁○○所有放置該處之鐵板2個得手後，變賣約100元花用
    。嗣於97年3月29日13時許，在南投縣草屯鎮○○路之大觀
    市場旁，因形跡可疑為警盤檢，並有偵查犯罪職權之員警或
    公務員知悉其前揭竊盜犯罪之前，主動向警員乙○○供承其
    在上述竊盜犯行而接受裁判，並帶同警員竊盜現場而查獲上
    情。
    理    由
壹、有罪部分：
一、按被告以外之人於審判外之言詞或書面陳述，除法律有規定
    者外，不得作為證據，刑事訴訟法第159條第1項定有明文，
    此即學理上所稱「傳聞證據排除法則」。被告以外之人於偵
    查中向檢察官所為之陳述，除顯有不可信之情況者外，得為
    證據；被告以外之人於審判外之陳述，雖不符同法第159 條
    之1至第159條之4之規定，而經當事人於審判程序同意作為
    證據，法院審酌該言詞陳述或書面陳述作成時之情況，認為
    適當者，亦得為證據。當事人、代理人或辯護人於法院調查
    證據時，知有第159條第1項不得為證據之情形，而未於言詞
    辯論終結前聲明異議者，視為有前項之同意，亦為同法第15
    9之1第2項及第159條之5所分別明定。而鑒於採用傳聞證據
    排除法則之重要理由之一，係因傳聞證據未經當事人之反詰
    問予以覈實，若當事人願放棄對原供述人之反對詰問時，原
    則上即可承認該傳聞證據之證據能力，而揆諸我國刑事訴訟
    法第159條之5之立法理由，除參照前述傳聞證據排除法則之
    基本法理外，亦參考日本刑事訴訟法第326條之立法例，查
    日本刑事審判實務之運作，有關檢察官及被告均同意作為證
    據之傳聞書面材料或陳述，可直接援引該國刑事訴訟法第32
    6條作為傳聞例外之法律依據，僅在檢察官與被告不同意之
    情況下，乃須根據其他傳聞例外規定俾以斟酌該等書面材料
    或陳述是否具有證據能力，在當事人間無爭執之案件中，傳
    聞證據基本上均可依據前引規定提出於法院使用。據此，我
    國刑事訴訟法第159條之5之適用應可作同上之解釋，本件證
    人即被害人戊○○及丁○○於警詢證述之內容，固為被告以
    外之人在審判外之陳述，屬傳聞證據，惟被告丙○○就前開
    審判外之陳述，迄於言詞辯論終結前，對於其等所為證詞之
    證據能力並未為異議之聲明，而本院審酌其等陳述作成時之
    情況，核無違法取證及證明力明顯過低而顯有不可信之瑕疵
    及情況，亦認為以之作為證據為適當，故依上開規定及說明
    ，前開證人即被害人戊○○及丁○○於警詢證述之內容，自
    得作為證據，合先敘明。
二、訊據被告於本院審理時矢口否認有為上揭犯罪事實，且辯稱
    ：伊只是撿拾資源回收之物，並無竊盜之行為，且伊在警詢
    時係稱撿拾來的，但警員認定是竊盜，伊於偵訊時係表示撿
    到不應撿的東西，故伊認錯等語。經查，被害人戊○○及丁○○到院均證稱其等有失竊鐵架1個及鐵板2個之事實，核與
    其等與警詢時所證述之情節大致相符，而警員雖未能提供盜
    贓物供其等指認，惟本院審酌被告於警詢供認上開犯行後並
    能親自帶同警員指出犯罪現場，有現場照片2張附卷可稽，
    應認被告所供稱取得之鐵架1個、鐵板2個等物品及取得地點
    ，實與被害人戊○○及丁○○所證述失竊之物品及遭竊地點
    係屬相符，又上開鐵架1個及鐵板2個既係被害人戊○○及丁○○所有事實上支配管領之物，且證人戊○○到庭證稱：該
    鐵架支撐上面的帆布，是用來蓋肥料之用之情 (見本院卷頁
    56反) ，及證人丁○○到庭證述：該二塊是已經壞掉的鐵板
    ，用來放斜斜的以盛露水入水桶之情 (見本院卷頁58) ，故
    外觀上均非可認為係他人丟棄之物，是被告前揭辯述其係撿
    拾到不應撿的物品，並非竊盜之詞，並非可採，應認被告就
    此部分犯罪事實，其於警詢及偵訊中之自白較屬可信，是綜
    此，前揭犯罪事實事證明確，被告此部分竊盜犯行，應堪認
    定。另本院當庭提示被告所繪製之鐵架樣式圖，證人戊○○
    雖證稱其被偷的是角鐵，與被告繪製的不同之情 (見本院卷
    頁57) ，惟本院審視被告上開繪製之鐵架樣式圖，客觀形式
    上實難辨認係屬鐵架，故證人戊○○上開證言，並無法作何
    有利於被告之認定，附此敘明。
三、按對於未發覺之罪自首而受裁判者，得減輕其刑，刑法第62
    條前段定有明文。所謂自首，係以犯人在犯罪未發覺之前，
    向該管公務員申告犯罪事實，而受裁判為已足。次按刑法第
    六十二條所謂自首，祇以犯人在犯罪未發覺之前，向該管公
    務員申告犯罪事實，而受裁判為已足，並不以使用自首字樣
    為必要。又刑事訴訟採職權主義，不能期待被告自己證明其
    自己犯罪，因之，自首者於自首後，縱又為與自首時不相一
    致之陳述，甚至否認犯罪，仍不能動搖其自首效力，最高法
    院88年臺上字第877號判決可資參照。本件關於被告所犯上
    開竊盜之犯行，雖經承辦警員乙○○到庭證述：本件竊盜等
    犯罪事實均係被告供稱後，帶同警方前往查獲，伊在被告供
    認前並不知道戊○○及丁○○之鐵架及鐵板係被告偷竊的之
    情 (見本院卷頁40反) ，而被告於本院審理時否認有為本件
    之竊盜犯行，依前揭說明及最高法院判決意旨，應認為被告
    在承辦警員乙○○詢問有無涉犯其他竊盜案件時，被告坦認
    犯有本案竊盜等犯行，固不失為刑法上之自首，惟刑法部分
    條文業於94年2月2日修正公布，自95年7月1日施行，其中第
    62條關於自首減刑之規定，已由「減輕其刑」之「必減」，
    修正為「得減輕其刑」之「得減」，而本件竊盜犯罪及自首
    均在刑法修正後所為，自應適用修正後刑法第62條得減輕其
    刑之規定，而上開得減輕其刑之規定，係屬實體法上賦予法
    院得為自由裁量之事項，而本院審酌被告於本院訊問時供稱
    ：當時剛好被南投地方法院拘提，警方詢問最近有無撿拾資
    源回收，警方要伊帶他去看，警方查看後即表示要移送伊竊
    盜之情 (見本院卷頁28反) ，核其自首之動機並非出於內心
    悔悟，倘依刑法第62條之規定減輕其刑，實難於獲致公平，
    爰不予以減輕其刑，併此敘明。
四、核被告所為，係犯刑法第320條第1項之竊盜罪；被告所犯上
    開竊盜罪2罪，犯意各別，應予分論併罰。另被告前於92、9
    3年間犯竊盜罪、偽造文書罪、施用第一級毒品罪、竊盜罪
    、偽造文書罪，經臺灣南投地方法院及本院分別判處有期徒
    刑3月、4月、1年2月、10月、8月，定應執行刑為有期徒刑3
    年確定，94年間，又犯施用第一級毒品罪，經臺灣南投地方
    法院判處有期徒刑八月確定，於93年10月1日入監執行前揭
    有期徒刑3年及8月，至96年7月18日假釋出獄，假釋期滿日
    期為96年12月5日，詎其於假釋期間，另犯他罪，假釋因此
    被撤銷，尚有殘刑5月又9日，嗣因前揭諸罪，經臺灣南投地
    方法院依中華民國96年罪犯減刑條例各減其宣告刑二分之一
    ，並定應執行刑為有期徒刑1年6月確定，故殘刑無須再執行
    ，應以假釋出獄之日即96年7月18日視為執行完畢之日，此
    有臺灣臺中地方法院檢察署刑案資料查註紀錄表及臺灣高等
    法院被告全國前案紀錄表各1份在卷足憑，其於5年以內故意
    再犯本件有期徒刑以上之罪，為累犯，應依刑法47條第1項
    之規定，加重其刑。爰審酌被告前有竊盜前科，本件竊盜對
    社會治安及被害人所生危害非鉅，而被害人戊○○到庭陳稱
    其於警詢時有說沒有關係，其不想告之情 (見本院卷頁56反
    ) ，及被害人丁○○到院陳稱鐵板有不見，但其不追究，鐵
    板值不了多少錢之情 (見本院卷頁58) ，以及其犯後仍飾詞
    置辯，態度非佳，並其犯罪之動機、目的、手段等一切情狀
    ，各量處如主文所示之刑，並均諭知易科罰金之折算標準，
    並定應執行之刑及諭知易科罰金之折算標準，以示懲儆。
貳、無罪部分：
一、公訴意旨略以：被告丙○○意圖為自己不法之所有，分別於
    (一)97 年2月10日14時許，在彰化縣芬園鄉○○街○段113號
    對面堤防旁農田內，以徒手方式竊取己○○所有放置該處之
    鐵桶1個得手後，變賣約新臺幣 (下同)100 元花用；(二)97
    年2月25日14時許，在彰化縣芬園鄉○○街○段113號對面堤
    防旁農田內，以徒手方式竊取己○○所有放置該處之鐵條3
    支得手後，變賣約100元花用。嗣於97年3月29日13時許，在
    南投縣草屯鎮○○路之大觀市場旁，因形跡可疑，為警盤檢
    循線查獲上情，因認被告丙○○涉犯刑法第320條第1項之竊
    盜罪嫌等詞。
二、按犯罪事實應依證據認定之，無證據不得認定犯罪事實，刑
    事訴訟法第154條第2項定有明文。次按所謂認定犯罪事實之
    證據，係指足以認定被告確有犯罪行為之積極證據而言，該
    項證據自須適合於被告犯罪事實之認定，始得採為斷罪之資
    料；又認定不利於被告之事實，須依積極證據，苟積極證據
    不足為不利於被告事實之認定時，即應為有利於被告之認定
    ，更不必有何有利之證據；事實之認定，應憑證據，如未能
    發現相當確實證據，或證據不足以證明，自不能以推測或擬
    制之方法，以為裁判之基礎，最高法院29年上字第3105號、
    30年上字第816號、40年台上字第86號判例可資參照。且刑
    事訴訟上之證明資料，無論其為直接證據或間接證據，而為
    認定犯罪事實所憑，均須達於通常一般之人均不致有所懷疑
    ，而得確信其為真實之程度，始得據為有罪之認定，若其關
    於被告是否犯罪之證明未能達此程度，而有合理懷疑之存在
    ，致使無從形成有罪之確信，根據「罪證有疑，利於被告」
    之證據法則，即不得遽為不利被告之認定，亦有最高法院76
    年台上字第4986號判例可循。次按刑法第320條竊盜罪之成
    立，除未經同意破壞他人對其物之事實管領力，並建立自己
    對該物之事實上管領地位外，復須為竊取行為當時，行為人
    主觀上具有不法所有之意圖，始足當之；若行為人因誤認該
    物已遭他人拋棄而為無主物方取用之，因欠缺不法所有之犯
    意，自難遽以竊盜罪相繩，最高法院23年上字第1892號判例
    意旨可資參照。
三、公訴人認被告丙○○涉犯竊盜罪嫌，無非係以被告於警詢及
    偵查中之自白及證人己○○、戊○○、丁○○於警詢之證述
    以及現場照片4張等資為論據。惟訊據被告丙○○固不否認
    有於上開時地，以徒手方式拿取鐵桶、鐵條、鐵板及鐵架等
    物並變賣之事，惟堅詞否認有何竊盜犯行，且辯稱：伊並非
    故意要竊取鐵桶等物，只是撿拾資源回收之物，鐵桶也是破
    掉的，並無竊盜之行為，且伊在警詢時係稱撿拾來的，但警
    員認定是竊盜，伊於偵訊時係表示撿到不應撿的東西，故伊
    認錯等詞。經查，被害人即證人己○○於本院審理中具結證
    稱：伊有在上開農田放置鐵桶、鐵條，不知道有無遭竊，可
    能有人拿去用，伊沒去注意，伊當時放在田邊路邊那邊，放
    久了也壞掉了，那是伊丟在那裡不要用的物品，伊認為沒有
    物品遭人偷竊，所以伊沒有要告被告竊盜等語（見本院卷頁
    55反至56反），足見上開置放於農田上之鐵桶、鐵條等物，
    係被害人己○○隨意放置田邊，且均已損壞而為丟棄不用之
    物品，而自外觀上應可認為係他人丟棄之物，是被告辯述其
    主觀上認為上開鐵桶及鐵條為他人拋棄之物而予以撿拾之詞
    ，尚堪可採，且證人己○○既就上開鐵桶及鐵條等物丟棄不
    用，則被告予以撿拾取走，即與未經同意破壞他人對物之事
    實管領力之情形有間，故參酌前揭二之說明，應認為被告就
    此部分尚難以竊盜罪相繩。
四、綜上所述，依公訴人所舉之證據，尚難證明被告確有前揭竊
    取被害人己○○鐵桶、鐵條等物之犯行。此外，本院復查無
    其他積極證據，足資證明被告確有公訴人所指前揭竊盜之犯
    行，揆諸首揭法條及判例意旨，不能證明被告此部分之犯罪
    ，依法自應為無罪之諭知。
據上論斷，應依刑事訴訟法第299條第1項前段、第301條第1項，
刑法第320條第1項、第47條第1項、第41條第1項前段、第51條第
6款，刑法施行法第1條之1，判決如主文。
本案經檢察官甲○○到庭執行職務。
中    華    民    國    98    年     3    月    31    日
                        刑事第三庭  法  官  楊曉惠
上正本證明與原本無異。
如不服本判決，應於收受送達後10日內向本院提出上訴書狀（應
敘述具體理由並附繕本）。
上訴書狀如未敘述理由，應於上訴期間屆滿後20日內補提理由書
於本院。
                                    書記官  謝明倫
中    華    民    國    98    年     3    月    31    日
附錄本案論罪科刑法條全文：
刑法第320條
意圖為自己或第三人不法之所有，而竊取他人之動產者，為竊盜
罪，處 5 年以下有期徒刑、拘役或 5 百元以下罰金。
意圖為自己或第三人不法之利益，而竊佔他人之不動產者，依前
項之規定處斷。
前二項之未遂犯罰之。


司法院資訊處製作；財團法人民間司法改革基金會備份。
